臺灣高雄地方法院民事判決　　　　　　　　　　　　九十三年度訴字第一四四四號
　　原　　　告　丁○○
　　訴訟代理人　戊○○
　　被　　　告　乙○○
　　訴訟代理人　丙○○
　　被　　　告　甲○○
右當事人間分割共有物事件，經本院於民國九十三年十一月十九日言詞辯論終結，判
決如下：
    主      文
兩造共有坐落高雄縣岡山鎮○○段第一五九七之一０地號土地准予分割。分割方法為
如附圖所示Ａ部分（面積三百二十五平方公尺）分歸被告按其應有部分之比例保持共
有，Ｂ部分（面積一百六十三平方公尺）分歸原告所有。
訴訟費用由被告負擔三分之二，餘由原告負擔。
    事實及理由
一、原告主張：緣坐落高雄縣岡山鎮○○段第一五九七之一０地號之土地（地目建，
    面積四百八十八平方公尺，下稱系爭土地）為兩造所共有（應有部分各為三分之
    一），兩造亦各依持分面積分管占有使用迄今，而系爭土地依其使用目的並非不
    能分割，且兩造亦無不分割之特約，惟因被告乙○○就系爭土地之應有部分遭查
    封，致兩造對分割方案尚有異見而無法達成分割之協議，為此乃依法訴請裁判分
    割，並請求按如附圖所示之Ａ部分（面積三百二十五平方公尺）分歸被告依應有
    部分之比例保持共有，Ｂ部分（面積一百六十三平方公尺）分歸伊所有。
二、被告則以：伊等對於原告所提之分割方案並無意見，亦願共同就如附圖所示Ａ部
    分之土地依應有部分比例繼續保持共有，本件係因被告乙○○就系爭土地之應有
    部分遭法院查封，兩造為免權益受損致未能協議分割，爰請求判決如原告聲明所
    示。
三、按各共有人得隨時請求分割共有物，而分割之方法不能協議決定者，法院得因任
    何共有人之聲請命為分配，民法第八百二十三條第一項前段、八百二十四條第二
    項分別定有明文，另「共有物之應有部分經實施查封後，共有人 (包含執行債務
    人及非執行債務人) 仍得依民法第八百二十四條規定之方法，請求分割共有物。
    惟協議分割之結果有礙執行效果者，對於債權人不生效力，至於裁判分割，係法
    院基於公平原則，決定適當之方法而分割共有物，自不發生有礙執行效果之問題
    ，債權人即不得對之主張不生效力」，最高法院六十九年度第十四次民事庭會議
    亦著有決議。本件原告主張系爭土地為兩造依上述應有部分比例所共有，而兩造
    就此並未訂立不予分割之期限，惟其等就分割之方法乃因被告乙○○應有部分遭
    假扣押查封而迄仍無法達成協議等情，業據其提出與所述相符之土地登記謄本、
    地籍圖謄本、調解不成立證明書等件在卷可證，且為被告所不爭執，自堪信其主
    張為真實。今系爭土地地目既屬建地，就其使用目的自無不能分割之情形，而兩
    造間亦未訂有不分割期限之特約，惟兩造於起訴前就系爭土地之分割方法並未能
    協議決定，且裁判分割亦不礙假扣押執行之效果，從而本件原告訴請裁判分割系
    爭共有土地，依法洵屬正當，自應予以准許。
四、末按「法院裁判分割共有物，須斟酌各共有人之利害關係，使用情形，共有物之
    性質及價值、經濟效用、符合公平經濟原則，其分割方法始得謂為適當。又分割
    共有物固不受分管契約之拘束，惟盡量依各共有人使用現狀定分割方法，以維持
    現狀，減少共有人所受損害，當不失為裁判分割斟酌之一種原則」，最高法院九
    十一年度臺上字第八０五號著有判決意旨可供參照。查系爭土地西側乃面臨高雄
    縣岡山鎮○○○街，現兩造分別於其上築有門牌號碼高雄縣岡山鎮○○○街六０
    、五八、五六、五四號之二層磚造房屋共四棟（其中門牌號碼六０號房屋為原告
    所有，面積為一百六十七平方公尺；五八、五六號房屋為被告甲○○所有，面積
    為二百一十三平方公尺；五四號房屋為被告乙○○所有，面積為一百零八平方公
    尺），此經本院會同高雄縣岡山地政事務所人員到場勘測屬實，並製有複丈成果
    圖、勘驗筆錄及相片等件在卷足憑，是系爭土地既已由兩造分別建有二層磚造房
    屋而占有使用多年，而被告於審理中就原告所有前開房屋之面積超出其應有部分
    乙事復均同意原告暫時無須拆除，並願就如附圖所示Ａ部分之土地繼續保持共有
    關係，且原告亦書立切結書承諾日後如經被告請求即願無條件拆除占用Ａ部分土
    地之建物，是為使系爭土地發揮最高之經濟利用價值，並同時兼顧兩造意願，堪
    認原告所主張之分割方法尚屬妥當適宜，且無損於被告之利益，爰定其分割方法
    如主文第一項所示。
五、據上論結，本件原告之訴為有理由，合依民事訴訟法第八十條之一、第八十五條
    第一項，判決如主文。
中　　　華　　　民　　　國　　九十三　　年　　 十一 　　月　　 三十 　　日
                                    民事第五庭
                                        審判長法官  黃  宏  欽
                                        法      官  何  悅  芳
                                        法      官  謝  雨  真
正本係照原本作成。
如不服本判決，應於送達後廿日內，向本院提出上訴狀並表明上訴理由，如於本判決
宣示後送達前提起上訴者，應於判決送達後十日內補提上訴理由書（須附繕本）。
中　　　華　　　民　　　國　　九十三　　年　　 十一 　　月　　 三十 　　日
                                        法院書記官  洪  育  祺
